臺灣高等法院臺南分院刑事判決　　　　95年度上訴字第1291號
上　訴　人
即　被　告　甲○○
指定辯護人　本院公設辯護人乙○○
上列上訴人因違反毒品危害防制條例案件，不服臺灣臺南地方法
院95年度訴字第921號中華民國95年8月10日第一審判決（起訴案
號：臺灣臺南地方法院檢察署95年度偵字第2293、8535號），提
起上訴，本院判決如下：
    主  文
原判決撤銷。
甲○○連續販賣第一級毒品，累犯，處有期徒刑捌年。扣案海洛
因柒包（驗餘淨重合計拾點伍玖公克，純度佰分之貳捌點柒，
純質淨重合計點零零公克）均沒收銷燬；前開海洛因之包裝袋
共柒只均沒收。扣案0000000000號、0000000000號行動電話（均
含SIM卡）各壹支及電子磅秤壹臺、研磨機臺、夾鍊分裝袋肆
包、分裝匙貳支均沒收；犯罪所得新臺幣壹萬捌仟伍佰元沒收，
如全部或一部不能沒收時，以其財產抵償之。
    事  實
一、甲○○綽號「通哥」於民國82年間因施用毒品等罪，經本院
    判處有期徒刑3年8月確定，經部分執行，又於86年間因違反
    肅清煙毒條例案件，再經本院判處有期徒刑3年2月確定，上
    開案件合併自87年4月30日起執行，於90年3月7日假釋出監
    ，並於92年7月29日假釋期滿執行完畢。詎甲○○猶不知悛
    改，基於意圖營利之概括犯意，於如附表所示時間、地點，
    以其所有之0000000000號及0000000000號行動電話為聯絡工
    具，連續販賣第一級毒品海洛因予吳誠誼、李俊明、王智弘
    、盧秀霞等人多次（方式、價格及販毒所得均詳如附表所示
    ）。嗣經臺灣臺南地方法院檢察署檢察官指揮臺南市警察局
    第一分局於95年1月6日，分別在臺南市中西區○○○街187
    巷口逮獲甲○○，並自甲○○及其位在臺南市中西區○○○
    路187巷22號住處扣得第一級毒品海洛因2包（含袋重3.8公
    克）、0000000000號及0000000000號行動電話（各含SIM卡
    一片）及第一級毒品海洛因5包（含袋重8.3公克，與上開海
    洛因2包合計共7包，驗餘淨重共10.59公克，純度百分之28.
    37，純質淨重3.00公克）、不具毒品成分之白色粉末1小包
    （淨重1.25五公克）、電子磅秤1臺、研磨機3臺、夾鍵袋4
    包（起訴書誤載為二包）、分裝匙2支等物，而查知上情。
二、案經臺南市警察局第一分局報請臺灣臺南地方法院檢察署檢
    察官偵查起訴。
    理  由
一、按「被告以外之人於審判外之陳述，雖不符前四條之規定，
    而經當事人於審判程序同意作為證據，法院審酌該言詞陳述
    或書面陳述作成時之情況，認為適當者，亦得為證據。」刑
    事訴訟法第159條之5第1項定有明文。查與本案相關之證人
    吳誠誼、李俊明、王智弘、盧秀霞於警詢或檢察官偵查之證
    述，雖均係被告以外之人於審判外之陳述，惟檢察官、被告
    及辯護人於原審及本院審判程序時同意作為證據，且該等供
    述證據係由職司犯罪調查、偵查之警方及檢察官依法定正當
    程序作成，查無何非出於自由意志之不適當情況，本院審酌
    上情認屬適當，依上開規定，自得為證據；另上開證人之尿
    液報告書、法務部調查局對扣案證物之鑑定通知書、查獲時
    之照片、通訊監察書及0000000000號行動電話譯文等，均係
    公務員職務上製作之紀錄文書、證明文書，本院查無該等文
    書有何故意登載不實之顯不可信之情況，依刑事訴訟法第15
    9條之4第1款之規定亦得採為證據，合先敘明。
二、上揭事實，迭據上訴人即被告甲○○於原審、本院準備程序
    及審理時坦承不諱。查被告甲○○供稱：我均以自己的0000
    000000號、0000000000號行動電話聯絡接洽買主販賣海洛因
    的，我買進與賣出每包海洛因之利潤約僅1、2百元，因為每
    包的重量不一定只能大概估算。我有賣第一級毒品海洛因給
    盧秀霞，另賣第一級毒品海洛因給王智弘之次數大約10次，
    5百元及1千元各5次，賣第一級毒品海洛因給吳誠誼大約7次
    ，每次1千元，賣第一級毒品海洛因給李俊明2次5百元，2次
    1千元，共4次等語（見原審卷74頁），核與證人吳誠誼、李
    俊明、王智弘、盧秀霞分別於警詢時及偵查中證述其等分別
    向被告購買第一級毒品海洛因施用之情節大致相符（分見偵
    查卷第29-31頁、第96-97頁；第48-49頁；第16-18頁、警卷
    第6-10頁；偵查卷第14-16頁、警卷第14-17頁），且查：證
    人吳誠誼、李俊明、王智弘等人經警採集之尿液送驗結果，
    確均呈嗎啡陽性反應，此有長榮大學確認報告一紙（證人吳
    誠誼部分確認報告之出具日期不詳）及長榮大學95年4月7日
    、4月20日分別出具之確認報告2紙（證人李俊明、王智弘部
    分）、送驗尿液及年籍對照表3紙、採尿同意書一紙存卷可
    按。而扣案之白色粉末共8包（查獲時含袋重共13.8公克）
    ，經送法務部調查局鑑驗結果為：送驗白粉經本局標示ＨＲ
    （＋）者7包，均含第一級第六項毒品海洛因成分，合計淨
    重10.59公克（包裝之空包裝總重2.22公克），純度百分之
    28.37，純質淨重3.00公克；送驗白粉經本局標示ＨＲ（－
    ）者1包經檢驗結果未發現法定毒品成分，淨重1.25公克（
    包裝之空包裝重0.46公克），亦有法務部調查局95年3月27
    日調科壹字第200006129號鑑定通知書、臺南市警察局第一
    分局毒品初步檢驗報告單各1紙在卷可憑，被告對此並供述
    ：扣案毒品均係我剛買入（要出賣的），未檢驗出毒品成分
    之那包可能是被人騙的等語（見原審同上筆錄），故被告所
    販賣者，確為第一級毒品海洛因，應無疑義。此外，並有被
    告所有供販賣第一級毒品海洛因所用之扣案電子磅秤1臺、
    研磨機3臺、夾鍵袋4包、分裝匙2支可稽，足認被告之自白
    與事實相符。本件事證明確，被告之犯行，洵堪認定，應依
    法論科。
三、查海洛因依其成癮性、濫用性及對社會危害性之程度，已為
    毒品危害防制條例第2條第2項第1款列為管制之第一級毒品
    ，不得販賣。核被告甲○○所為，係違反毒品危害防制條例
    第4條第1項之販賣第一級毒品罪，其先後多次持有第一級毒
    品之低度行為，已各為販賣之高度行為所吸收，而不另論罪
    。而被告行為後，刑法已於94年2月2日修正公布，自95年7
    月1日施行，修正後第2條第1項規定：「行為後法律有變更
    者，適用行為時之法律。但行為後之法律有利於行為人者，
    適用最有利於行為人之法律。」，改採從舊從輕原則，係規
    範行為後法律變更所生新舊法律比較適用之準據法，故刑法
    第2條第1項雖經修正，但因屬適用法律之準據法，本身即無
    所謂比較新舊法之問題，應一律適用裁判時之修正施行後刑
    法第2條之規定以決定適用之刑罰法律。又刑法同日修正後
    ，已刪除第56條連續犯之規定，此刪除雖非犯罪構成要件之
    變更，但顯已影響行為人刑罰之法律效果，自屬法律有變更
    ，應依修正後之刑法第2條第1項規定比較新、舊法結果，以
    舊法第56條連續犯之規定乃將被告連續之數行為以一罪論，
    較有利被告（最高法院95年第8次刑事庭會議決議意旨參照
    ），自應適用行為時法即修正前刑法第56條之規定論處。被
    告先後多次販賣第一級毒品之犯行，時間緊接，方式相同，
    所犯係構成要件相同之罪名，顯係基於概括犯意反覆為之，
    為連續犯，以一罪論，應依修正前刑法第56條規定加重其刑
    ，惟被告所犯販賣第一級毒品罪其法定刑係死刑、無期徒刑
    之罪，依法不得加重，但其罰金刑部分仍應依法加重其刑。
    又被告有如事實欄所述之前案科刑及執行紀錄，有臺灣高等
    法院被告前案紀錄表在卷可憑，其受有期徒刑之執行完畢，
    5年以內再犯有期徒刑以上之罪。為累犯，應依刑法累犯規
    定加重其刑。查被告係受徒刑之執行完畢5年以內「故意」
    再犯本件有期徒刑以上之罪，依修正前刑法第47條及修正後
    同條第1項均成立累犯，因修正前後之規定，並無較有利或
    不利於被告之情事，自不生新舊法比較之問題，應依修正後
    刑法第47條第1項規定論處。惟被告所犯之罪其法定刑係死
    刑、無期徒刑之罪，依法不得加重，但其罰金刑部分仍應依
    法遞加其刑。再按修正後刑法第57條、第59條之規定，為法
    院就刑之裁量及酌減審認標準見解之明文化，非屬法律之變
    更，應適用修正後之規定（最高法院95年第8次刑事庭會議
    決議意旨可資參照）。又本案有2次加重及1次減輕其刑之適
    用情形，並分別依刑法第70條規定遞加重及第71條第1項規
    定先加重後減輕。
四、原審以被告罪證明確因予論罪科刑，固非無見。惟查：(一)
    按被告以外之人於審判外之言詞或書面陳述，除法律有規定
    者外，不得作為證據，刑事訴訟法第159條第1項定有明文。
    查證人吳誠誼、李俊明、王智弘、盧秀霞等人於警詢或檢察
    官偵查之證述，依上開規定，原不得作為證據，但何以原判
    決認為可以作為證據，未敘明其依據，即有未洽。(二)被告
    本案犯行有連續、累犯各加重其刑之適用，但因被告所犯販
    賣第一級毒品罪其法定刑係死刑、無期徒刑之罪，依法不得
    加重，但其罰金刑部分仍應依法加重其刑。原判決固載明其
    法定刑係無期徒刑、死刑之罪，依法不得加重，惟就其罰金
    刑部分仍應依法加重其刑部分，則漏未載明；又本案有2次
    加重及1次減輕其刑之適用情形，原判決未分別敘明依刑法
    第70條遞加重及第71條第1項規定先加重後減輕，均有未合
    。(三)又被告係受徒刑之執行完畢5年以內「故意」再犯本
    件有期徒刑以上之罪，依修正前刑法第47條及修正後同條第
    1項均成立累犯，因修正前後之規定，並無較有利或不利於
    被告之情事，自不生新舊法比較之問題，應依修正後刑法第
    47條第1項規定論處，但原判決竟謂依刑法第1條、第2條第1
    項前段之規定，適用行為時即修正前刑法第47條之規定，論
    以累犯云云 (見原判決第4頁倒數第7行以下)，為有未當。(
    四)原判決斟酌被告本案犯行全部情狀，認應適用刑法第59
    條規定予以減輕其刑，固非無據，但查依95年7月1日施行之
    修正刑法，「死刑減輕者為無期徒刑」、「無期徒刑減輕者
    ，為二十年以下，十五年以上有期徒刑」，刑法第64條第2
    項、第65條第2項分別定有明文，但修正前上開條文則分別
    規定為「死刑減輕者為無期徒刑或為十五年以下十二年以上
    有期徒刑」、「無期徒刑減輕者，為七年以上有期徒刑」。
    原判決未依刑法第2條第1項規定予以比較，即量處被告有期
    徒刑九年，並有未當。被告上訴意旨承認犯罪，但主張原判
    決量刑過重，查原判決既上開有可議之處，自屬無可維持，
    應由本院依法將原判決撤銷改判，以期適法。查被告犯罪後
    能坦白承認販賣第一級毒品之重罪，接受審判，顯有悔悟之
    意，其已因患有法定傳染病，而以販賣毒品之所得養家及作
    為醫療費用，有卷附診斷證明書暨門診病例表可佐，觀諸被
    告販毒所得僅1萬8千5百元，非屬販賣毒品之大盤商，以其
    情節而論，並非惡性重大不赦之徒，若以毒品危害防制條例
    第4條第1項所規定之法定最低本刑而科處無期徒刑，實屬「
    情輕法重」，在客觀上足以引起一般之同情，應有足堪憫恕
    之處，本院認於此情形，依其情狀處以有期徒刑，即足以懲
    儆，並可達防衛社會之目的，爰依刑法第59條規定酌減其刑
    。茲審酌被告有前科，素行非佳，有臺灣高等法院被告前案
    紀錄表在卷可按，其販賣第一級毒品海洛因，嚴重危害國民
    身心健康，惟其能夠坦認犯行，供述犯罪事實詳確，顯有悔
    意，犯罪後之態度尚佳等一切情狀，量處有期徒刑八年，以
    資懲儆。另扣案之第一級毒品海洛因7包（合計淨重10.59公
    克、空包裝總重2.22公克，純度百分之28.37，純質淨重3.0
    0公克），均為違禁物，有上揭法務部調查局95年3月27日調
    科壹字第200006129號鑑定通知書可憑，不問屬於犯人與否
    ，應依毒品危害防制條例第18條第1項前段規定，諭知沒收
    並銷燬之。而供包裝前開海洛因使用之空包裝袋共7只（空
    包裝總重2.22公克），係用於包裹毒品，防止毒品漏逸、潮
    濕，以便於攜帶、持有毒品，為被告所有供其販賣毒品所用
    之物，應依上開條例第19條第1項規定宣告沒收。被告於附
    表所示販賣第一級毒品海洛因之全部所得，應依同條例第19
    條第1項規定諭知沒收，如全部或一部不能沒收時，以其財
    產抵償之。另扣案供販賣第一級毒品所用之0000000000 號
    及0000000000號行動電話各1支（均SIM卡）、電子磅秤1臺
    、研磨機3臺、分裝夾鍊袋4包、分裝匙2支，既均為被告所
    有，且係供其販賣毒品所用之財物，業經被告供陳在卷，亦
    應依上開條例第19條第1項規定沒收。末查被告雖經本院判
    處有期徒刑八年，惟依本案犯罪之性質，本院認尚無對被告
    為褫奪公權宣告之必要，爰不為褫奪公權之諭知，附此說明
    。至於扣案殘渣袋1包，應為被告施用第一級毒品海洛因所
    餘，與本案被告販賣毒品犯行並無直接關連性，自無從併於
    本案為沒收之諭知，又扣案未發現毒品成分之白粉1包（淨
    重1.25公克、空包裝重0.46公克），雖為被告所有，既非違
    禁物，又不能證明係供被告犯罪所用之物，亦不得諭知沒收
    ，均附此敘明。
據上論斷，依刑事訴訟法第369條第1項前段、第364條、第299條
第1項前段，毒品危害防制條例第4條第1項、第18條第1項前段、
第19條第1項，刑法第11條前段、第2條第1項前段、第47條第1項
、第59條，修正前刑法第56條、第64條、第65條，判決如主文。
本案經檢察官江守權到庭執行職務。
中　　華　　民　　國　　96　　年　　 1　　月　　30　　日
                  刑事第一庭    審判長法　官  黃崑宗
                                      法　官  夏金郎
                                      法　官  王明宏
以上正本證明與原本無異。
如不服本判決，應於收受本判決後十日內向本院提出上訴書狀。
其未敘述上訴理由者並得於提起上訴後十日內向本院補提理由書
狀（均須按他造當事人之人數附繕本）「切勿逕送上級法院」。
　　　　　　　　　　　　　　　　　　　書記官  黃全忠
中　　華　　民　　國　　96　　年　　1 　　月　　31　　日
附錄本案論罪科刑法條：
毒品危害防制條例第4條第1項：
製造、運輸、販賣第一級毒品者，處死刑或無期徒刑；處無期徒
刑者，得併科新臺幣一千萬元以下罰金。
【附表】
┌───┬────────┬──────┬─────────┬───┬─────┐
│編號　│販賣時間　　　　│販賣之毒品　│販賣地點　　　　　│買受人│說      明│
├───┼────────┼──────┼─────────┼───┼─────┤
│一　　│94年1月初某日至 │第一級毒品海│臺南市安南區安南國│吳誠誼│採最有利於│
│　　　│94年3月間某日止 │洛因，每包1 │中附近　　　　　　│　　　│被告原則，│
│　　　│　　　　　　　　│千元，共七次│　　　　　　　　　│　　　│認定被告以│
│　　　│　　　　　　　　│。　        │　　　　　　　　　│　　　│每包1千元 │
│      │                │            │                  │      │價格販賣證│
│      │                │            │                  │      │人吳誼誠7 │
│      │                │            │                  │      │次，販毒所│
│      │                │            │                  │      │得7千元。 │
│      │                │            │                  │      │          │
│      │                │            │                  │      │          │
│      │                │            │                  │      │          │
├───┼────────┼──────┼─────────┼───┼─────┤
│二　　│93年年底至94年1 │第一級毒品海│臺南市○○區○○路│李俊明│採最有利於│
│　　　│月18日止　　　　│洛因共4次， │附近　　　　　　　│　　　│被告原則，│
│　　　│　　　　　　　　│每包5百元2次│　　　　　　　　　│　　　│被告販毒所│
│　　　│　　　　　　　　│，每包1千元2│　　　　　　　　　│　　　│得3千元。 │
│      │                │次。        │                  │      │          │
│      │                │　　        │                  │      │          │
│      │                │            │                  │      │          │
│      │                │            │                  │      │          │
│      │                │            │                  │      │          │
│      │                │            │                  │      │          │
├───┼────────┼──────┼─────────┼───┼─────┤
│三　　│94年1月間某日　 │第一級毒品海│臺南市○○區○○路│盧秀霞│被告供述其│
│　　　│　　　　　　　　│洛因，每包1 │附近　　　　　　　│　　　│販賣次數係│
│　　　│　　　　　　　　│千元，共1次 │　　　　　　　　　│　　　│4次，惟證 │
│      │                │。          │                  │      │人盧秀霞證│
│      │                │            │                  │      │述僅購買1 │
│      │                │            │                  │      │次，採最有│
│      │                │            │                  │      │利於被告之│
│      │                │            │                  │      │原則，認定│
│      │                │            │                  │      │被告販賣證│
│      │                │            │                  │      │人盧秀霞1 │
│      │                │            │                  │      │次，販毒所│
│      │                │            │                  │      │得共計1千 │
│      │                │            │                  │      │元。      │
├───┼────────┼──────┼─────────┼───┼─────┤
│四　　│93年8月間某日起 │第一級毒品海│臺南市安南區第三分│王智弘│採最有利於│
│　　　│至94年2月14日入 │洛因，共10次│局後面巷子或臺南市│　　　│被告原則，│
│　　　│監服刑止　　　　│，每包5百元 │北安路一帶。　　　│　　　│認定被告販│
│　　　│　　　　　　　　│及1千元各有5│　                │　　　│賣證人王智│
│　　　│　　　　　　　　│次。　      │　　　　　　　　　│　　　│弘10次，其│
│      │                │　          │　　　　　　　　　│      │中5百元及1│
│      │                │　          │                  │      │千元各5次 │
│      │                │　          │                  │      │，販毒所得│
│      │                │　          │                  │      │7千5百元。│
│      │                │　　　　　　│                  │      │          │
├───┴────────┴──────┴─────────┴───┴─────┤
│被告販毒所得共計一萬八千五百元。                                              │
└───────────────────────────────────────┘
